臺灣臺北地方法院民事判決　　　　　　　　　　　　九十三年度訴字第一七四０號
　　原　　　告　乙○○
　　被　　　告　甲　○
　　訴訟代理人　吳家業律師
當事人間請求返還借款事件，本院於民國九十三年九月十七日言詞辯論終結，判決如
下：
　　主　　　文
被告應給付原告新臺幣玖拾肆萬元，及自民國八十五年四月二十一日起至清償日止，
按年息百分之五計算之利息。
原告其餘之訴駁回。
訴訟費用由被告負擔十分之七，餘由原告負擔。
　　事實及理由
壹、原告主張：被告與訴外人林秀慧於民國八十五年二月向原告借款新臺幣（下同）
    一百三十萬元，並於同年月二十七日共同簽發本票二紙（票號：○五三七六三號
    、○五三七六四號；金額各為六十五萬元；發票日均為八十五年二月二十七日；
    到期日均為八十五年四月十日），約定於同年四月十日到期借款本金一次償還。
    詎上開借款到期，屢經原告催討，被告迄未清償。原告爰依消費借貸法律關係請
    求被告負清償之責。並聲明：被告應給付原告一百三十萬元，及自八十五年四月
    十日起至清償日止，按年息百分之六計算之利息。
貳、被告則以：就本件系爭本票、支票、借據並不爭執，惟被告並未向原告借款，被
    告只是介紹人，原告及林秀慧才是本件借款契約之當事人，被告並未收到借款，
    借款是林秀慧拿走的，本件借款與被告並無關係等語置辯。並聲明：原告之訴駁
    回。
參、兩造不爭執之事實
一、被告與林秀慧曾於八十五年二月二十七日共同簽發票號○五三七六三號、○五三
    七六四號，金額各為六十五萬元，發票日均為八十五年二月二十七日，到期日為
    八十五年四月十日之本票二紙（見原告九十三年六月二十九日準備書狀之附件四
    ）予原告。
二、原告曾於八十五年二月二十七日交付票號ＢＧ0000000號、ＢＧ0000
    000號，金額各為四十五萬元，發票日均為八十五年三月一日，付款人為臺灣
    土地銀行中和分行之支票二紙（見原告九十三年六月二十九日準備書狀之附件一
    ）予被告與林秀慧，並經國都汽車公司提示兌現。
三、被告與林秀慧於八十五年三月十二日簽發借據一紙（見原告九十三年六月二十九
    日準備書狀之附件三）予原告。
肆、得心證之理由：
一、按當事人主張主張有利於己之事實者，就其事實有舉證之責任，民事訴訟法第二
    百七十七條前段定有明文。次按消費借貸法律關係之成立，須具備借貸意思表示
    合致，及交付借貸物等特別要件，是當事人主張有金錢借貸關係存在，除須證明
    有金錢之交付外，尚須就雙方借貸意思表示合致，負舉證責任。本件原告主張被
    告與林秀慧於八十五年二月向原告借款一百三十萬元，並於同年月二十七日簽發
    本票二紙，約定於同年四月十日到期借款本金一次償還，惟被告屆期並未清償等
    情，為被告所否認，並以前揭情詞置辯，是原告自須就其發生所須具備之特別要
    件即金錢之交付與借貸意思表示合致致負舉證責任。
二、原告主張被告於八十五年二月向原告借款一百三十萬元一情，並提出被告簽發之
    本票二件、借據一件及原告所簽發之支票二件為憑，經查：
（一）依原告所提出之借據以觀，其上載明被告與林秀慧於八十五年三月十二日向原
      告借款九十四萬元，並約定於八十五年三月二十日還二十萬元、同年月三十日
      還三十萬元、同年四月十日還二十萬元、同年月二十日還二十四萬元等情，為
      被告所不爭執，是可證明兩造間確有九十四萬元之消費借貸契約存在。
（二）原告主張被告向其借款一百三十萬元，雖據其提出被告所簽發之本票兩紙為憑
      ，惟此本票之簽發，或可能作為擔保之用，不得僅憑此認定被告有收受同額金
      錢之事實。原告復於本院審理時陳稱九十四萬元部分是寫借據，其有再給被告
      與林秀慧四萬元，另有八萬元之支票等語（見本院九十三年八月二十日言詞辯
      論筆錄），但並未提出其交付現金四萬元及支票八萬元之憑證以實其說，故此
      部分之主張，亦不可採。
（三）原告雖於八十五年二月二十七日僅交付被告本金九十萬元之支票，與借據上之
      金額（九十四萬元）有四萬元之差額，惟一般民間借款，貸與人於交付借款時
      為免借用屆期人不繳利息，均有預扣利息之習慣，若其約定之利息未逾法定最
      高利率之限制，依契約自由原則以及民法第一條之規定，仍應認為此項約定為
      有效。是本件借款原告雖僅交付被告本金九十萬元，其履行債務亦屬符合債之
      本旨，被告自有依約於八十五年三月二十日起至同年四月二十日止，分四次返
      還原告二十萬元、三十萬元、二十萬元及二十四萬元，共計九十四萬元之義務。
（四）被告雖抗辯並未向原告借款，被告只是介紹人，原告及林秀慧才是本件借款契
      約之當事人，被告並未收到借款，借款是林秀慧拿走的，本件借款與被告並無
      關係云云。惟被告既於原告所簽發之九十萬元支票影本簽收，又於借據上之借
      款人項下簽名，應可確認被告為共同借款人無訛。至於被告收受該九十萬元之
      支票後，交由何人去提示兌現，或由何人去使用該筆款項，均與本件借貸之成
      立不生影響。故被告前揭所辯，並非可採。
三、綜上所述，原告主張被告向原告借款一百三十萬元，僅其中九十四萬元部分為可
    採其餘部分之主張，則非可採。從而，原告依消費借貸法律關係請求被告返還之
    金額在九十四萬元，及自八十五年四月二十一日（依約之最後還款日）起至清償
    日止，按年息百分之五計算之利息範圍內，為有理由，應予准許；逾此範圍之請
    求，即無理由，應予駁回。
陸、訴訟費用負擔之依據：民事訴訟法第七十九條。
中　　　華　　　民　　　國　　九十三　　年　　　九　　　月　　二十四　　日
                                        民事第五庭  法  官    張松鈞
正本係照原本作成
如對本判決上訴，須於判決送達後廿日內向本院提出上訴狀
中　　　華　　　民　　　國　　九十三　　年　　　九　　　月　　二十四　　日
                                                    書記官    黃媚鵑
